【裁判字號】    89,訴,794
【裁判日期】    900118
【裁判案由】    毒品危害防制條例
【裁判全文】
台灣彰化地方法院刑事判決                          八十九年度訴字第七九四號
    公  訴  人  臺灣彰化地方法院檢察署檢察官
    被      告  丙○○
    指定辯護人  本院公設辯護人  乙○○
右列被告因違反毒品危害防制條例案件，經檢察官提起公訴（八十九年度偵字第三三
七九號），本院判決如左：
    主  文
丙○○連續轉讓第一級毒品，處有期徒刑壹年貳月，扣案之海洛因柒小包（驗餘總淨
重貳點零玖公克）沒收銷燬之。
其餘被訴販賣第一級毒品部分無罪。
    事  實
一、丙○○有施用毒品海洛因之惡習（另案於台灣台中女子戒治所，接受強制戒治中
    ），不知悔改，明知海洛因，業經主管機關公告列為第一級毒品，禁止非法持有
    、轉讓，竟仍基於概括之犯意，自民國（下同）八十九年一月間某日起至同年四
    月二十九日上午十時許止，在其彰化縣和美鎮○○里○○路○段三三三巷十三號
    之住處內，將一支注射針筒劑量之海洛因，以無償或以新台幣（下同）三百元至
    五百元等價之方式轉讓予甲○○施用多次。嗣於八十九年四月二十九日上午十時
    五十五分許，在上址住處前，為警查獲甲○○持有裝有海洛因注射針筒一支（甲
    ○○施用毒品部分檢察官另案偵辦），而查悉上情，並扣得丙○○所有之海洛因
    七小包（驗餘總淨重二‧０九公克）。
二、案經彰化縣警察局和美分局報請臺灣彰化地方法院檢察署檢察官偵查起訴。
    理  由
甲、有罪部分
一、訊據被告丙○○矢口否認有何右揭犯行，辯稱：伊未曾提供海洛因給甲○○施用
    云云。惟查：被告丙○○於警訊時業已供稱：我和甲○○沒有金錢買賣，只是他
    在難過，在啼的時候，我會拿給他施打解癮而已等語；另於八十九年四月二十九
    日檢察官訊問時更進一步明確供稱：「（你有給過海洛因給甲○○）曾經看見他
    毒癮發作很難過，拿過二次給他，在我家給的」、「（你何時拿海洛因給甲○○
    ？）第一次在今年四月中旬，最後一次在今天（二十九日）早上十或十一時許」
    、「（你拿海洛因給甲○○有收錢或免費？）免費的，因他拿的劑量很少」、「
    （為何甲○○指認你前後三次拿海洛因給他，你有收受三至五百元之對價）他到
    我家有時會拿一、二百元給我小孩買東西吃，不是買海洛因之對價」等語，核與
    證人甲○○於八十九年四月二十九日檢察官偵訊時供稱：「（你向丙○○拿海洛
    因時有付錢？）有時有，有時未付錢，共付過三次錢給他，金額三至五百元不等
    ，她免費給我有二次以上」、「（你的確因向丙○○拿海洛因而付錢給她？）有
    的，他拿海洛因給我注射後，我拿錢叫她去買東西給小孩吃，只有一次是這樣，
    另二次打完後靜靜將錢放在桌上」、於八十九年五月十二日檢察官偵訊時供稱：
    「（何時開始免費給你吸食？）八十九年一月份開始，最後一次是三月底」、「
    （第一次向丙○○買海洛因是何時？）八十九年一月底，最後一次是四月份」等
    語大致相符。次查販賣罪之成立，以有營利之意圖為要件，而被告於八十九年十
    二月五日本院訊問時供稱一大包海洛因價值約六千元，可分裝成六、七小包，證
    人甲○○亦陳稱一小包約可分裝二、三支注射針筒，故一支注射針筒之價錢約三
    、五百元，證人甲○○於施用後有一次拿錢給被告小孩買東西吃及二次將錢靜靜
    擺在桌上，被告亦坦承收受二次錢，已見前述，可知被告與證人甲○○事先並無
    約定價錢及劑量，而是事後證人甲○○給予被告金錢之補貼，只以無償或等價之
    方式提供甲○○施用，並無差價之利得，更無營利之意圖，，應僅構成轉讓之行
    為。此外，復有毒品海洛因七包扣案可考，而該七包白粉末經送法務部調查局鑑
    定結果，認送驗白粉七包中，其中六包均含有第一級第六項毒品海洛因成分，其
    中一包含微量海洛因成分，有該局鑑定通知書編號000000000號一紙附
    卷可稽。足證被告於偵查中自白之內容確屬事實，堪以採信，其於本院審理時翻
    異前供，顯係事後諉卸刑責之詞，洵無可取。本案事證已臻明確，被告犯行堪以
    認定，應依法論科。
二、核被告丙○○所為，係犯毒品危害防制條例第八條第一項之轉讓第一級毒品罪。
    其因轉讓第一級毒品而持有之犯行，應為轉讓之高度行為所吸收，不另論罪。被
    告先後多次轉讓第一級毒品之行為，時間緊接，犯罪構成要件相同，顯係基於概
    括犯意反覆為之，為連續犯，應論以一罪，並加重其刑。另被告自八十九年三月
    底某日起至同年四月二十九日止轉讓第一級毒品之犯行，雖未據起訴，惟因與已
    起訴且認應構成犯罪之事實間，有裁判上一罪之連續犯關係，依審判不可分原則
    ，本院自應併案審理。爰審酌被告轉讓第一級毒品之數量極小，並有幼小子女待
    其照顧，暨其犯罪動機、手段、所生危害及犯後態度不佳等一切情狀，量處如主
    文所示之刑，以示儆懲。扣案之海洛因七小包（驗餘總淨重二‧０九公克）為查
    獲之毒品，應沒收銷燬之。
乙、無罪部分
一、公訴意旨另以：丙○○基於販賣第一級毒品海洛因之概括犯意，自八十九年一月
    底起至同年四月二十二日止，連續在彰化縣和美鎮○○里○段三三三巷十三號其
    住處內，以三百元至五百元不等之代價，將一支針筒劑量之海洛因賣與甲○○多
    次，認被告涉有販賣第一級毒品海洛因之罪嫌云云。
二、按犯罪事實應依證據認定之，無證據不得推定其犯罪事實；又不能證明被告犯罪
    者，應諭知無罪之判決，刑事訴訟法第一百五十四條、第三百零一條第一項，分
    別定有明文。次按事實之認定，應憑證據，如未能發現相當證據，或證據不足以
    證明，自不能以推測或擬制之方法，以為裁判基礎；又認定不利於被告之事實，
    須依積極證據，苟積極證據不足為不利於被告事實之認定時，即應為有利於被告
    之認定，更不必有何有利之證據，最高法院四十年台上字第八六號、三十年上字
    第八一六號著有判例可稽。公訴人認被告丙○○涉有右揭罪嫌，無非以證人甲○
    ○之證詞，及被告將價值不斐之海洛因分裝七小包，認若僅供己用而無有販賣之
    意圖，何需甘冒海洛因分裝極易耗損之風險，為其主要論據。然訊據被告丙○○
    堅決否認被訴販賣第一級毒品海洛因之犯行，辯稱：收受之金錢係甲○○給伊小
    孩買東西吃的，並非購買海洛因之對價，且因於他案證稱甲○○持有槍械，可能
    因此遭甲○○誣陷等語。
三、經查，本件被告丙○○自警訊時起至偵查、審理中，均堅詞否認被訴販賣海洛因
    之犯行，則本件已乏被告之自白。又按施用海洛因者如供出來源，因而破獲者，
    得減輕其刑，毒品危害防制條例第十七條定有明文，本件證人甲○○證稱施用之
    毒品係向被告購得，是證人與被告間有相當之利害關係，是其所證有關被告犯罪
    之重要事項，自應無瑕疵，且查與其他卷內事證相符者，始得為論罪科刑之證據
    。次查，證人甲○○於檢察官訊問時先稱：「（你的確因向丙○○拿海洛因而付
    錢給她）有的，他拿海洛因給我注射後，我拿錢叫她去買東西給小孩吃，只有一
    次是這樣，另二次打完後靜靜將錢放在桌上」、「（你把錢靜靜放在桌上，丙○
    ○知是買海洛因錢）她應該知道，否則為何會收」，後稱：「（有無向丙○○買
    海洛因）曾三次現金交易」、「（問每次交易金額多少？）一支針筒的量，每次
    給三、五百元」、「（價格是否交易前就講好？）是，他看我給多少錢才決定給
    多少的量」、「（有無免費給你施用過？幾次？）有，但不是這三次的金錢交易
    。七次」，而於本院審理時則又改稱：「（何時向丙○○買海洛因）是斷斷續續
    的跟他買，大部分買針筒的比較多，都是拿三、四百元給他」、「（有無買過一
    包的？）有。都是買一千元，買一包的買過三、四次，都是一千元」，是證人甲
    ○○就交易之價格（究竟是甲○○先吸食後再靜靜把錢放在桌上給丙○○，抑是
    交易前兩人就講好價格）、數量、次數（先稱只有三次金錢交易，都是一個針筒
    的數量，後改稱除買一個針筒的情形外，還有三、四次是買一小包的）等被告被
    訴犯罪之重要事項，前後陳述均有歧異，雖被告於偵查中曾坦承有拿過二次錢說
    是證人要給伊的孩子，無礙此一重大瑕疵之形成，又與被告利害相反之人之指訴
    ，既係以被告受刑事訴追為目的，其證據力之判斷取捨，更應達依一般客觀方法
    無合理懷疑之程度，始為該當。再查，公訴人認被告甘冒耗損之風險將價值不斐
    之海洛因分裝成七小包，有違常理，然施用毒品者為免施用過量導致死亡，加以
    分裝並非不可想見，若未分裝，一旦遭警查獲，可能全數遭沒收而損失慘重，又
    可能被懷疑有販賣之意圖，是分裝之舉亦合乎常情。末查，本件並未扣得任何有
    關被告販賣海洛因常見之工具，如塑膠分裝袋、天秤、電子秤等物證。綜上所述
    ，實難單憑證人甲○○前後不一致且有瑕疵之證詞，又無其他物證，遽認被告有
    販賣海洛因之罪行。此外，復查無其他積極證據，足資證明被告丙○○有任何販
    賣海洛因之犯行，不能證明被告犯罪，爰依首開法條規定及判例意旨，自應就被
    告被訴販賣海洛因之部分為無罪之諭知。
據上論斷，應依刑事訴訟法第二百九十九條第一項、第三百零一條第一項，毒品危害
防制條例第八條第一項、第十八條第一項前段，刑法第十一條前段、第五十六條，判
決如主文。
本案經檢察官林映姿到庭執行職務。
中      華      民      國    九  十    年      一      月    十  八    日
                                      台灣彰化地方法院刑事第二庭
                                            法      官  康  弼  周
右正本證明與原本無異。
如不服本判決，應於判決送達後十日內向本院提出上訴狀（須附繕本）。
                                            法院書記官  田  慧  賢
中      華      民      國    九  十    年      一      月    二十九    日
毒品危害防制條例第八條第一項
轉讓第一級毒品者，處一年以上七年以下有期徒刑，徥併科新臺幣一百萬元以下罰
  金。


司法院資訊處製作；財團法人民間司法改革基金會備份。
